最高法院刑事判決　　　　　　九十四年度台上字第五三六九號
　　上　訴　人　丙○○
　　　　　　　　　　　　弄32.
　　選任辯護人　沈銀和律師
　　上　訴　人　乙○○
　　　　　　　　　　　　弄26.
　　選任辯護人　魯寶文律師
　　上　訴　人　甲○○
　　　　　　　　　　　　巷17.
　　選任辯護人　許永昌律師
上列上訴人等因強盜案件，不服台灣高等法院中華民國九十一年
十二月十八日第二審判決（九十一年度上訴字第二八五一號，起
訴案號：台灣台北地方法院檢察署八十九年度偵字第二八三六號
），提起上訴，本院判決如下：
    主  文
上訴駁回。
    理  由
按刑事訴訟法第三百七十七條規定，上訴於第三審法院，非以判
決違背法令為理由，不得為之。是提起第三審上訴，應以原判決
違背法令為理由，係屬法定要件。如果上訴理由書狀並未依據卷
內訴訟資料，具體指摘原判決不適用何種法則或如何適用不當，
或所指摘原判決違法情事，顯與法律規定得為第三審上訴理由之
違法情形，不相適合時，均應認其上訴為違背法律上之程式，予
以駁回。本件丙○○上訴意旨略稱：(1)、起訴書除只記載上訴人
丙○○與乙○○等五人有犯意聯絡外，並未記述如何參與犯罪，
有違起訴程式，原審未為不受理判決且未置一詞，難認適法。(2)
、丙○○未參與強盜取財之過程亦未提供犯罪工具，被害人陳○
○（姓名年籍詳卷）亦供稱未曾見過丙○○，雖乙○○供稱丙○
○曾分得新台幣（下同）二萬元，惟該次分贓情形，乙○○與其
他共犯所言不一，若認丙○○為主謀，豈有由他人分贓及只分得
二萬元。原判決採證顯然違反證據法則。(3)、共同被告乙○○等
係經高人指點，欲將本案化為債務或感情糾紛，要丙○○向被害
人說項，為丙○○嚴詞拒絕，乙○○即慫恿共同被告等聯合誣陷
上訴人。且共同被告李易達、甲○○及共犯少年林○○均曾自白
係受乙○○之教唆陷害上訴人丙○○，原判決隻字未提拒採之理
由，亦有判決不備理由之違誤。乙○○上訴意旨略稱：乙○○叫
甲○○、李易達、林○○三人前往被害人住處，僅為索取被害人
欠伊朋友之舊債而已，且乙○○於離開被害人時，曾主動將自己
行動電話留給被害人，顯見乙○○並無不法所有之意圖，自難以
強盜罪相繩。原判決顯有適用法則不當及判決不備理由之違誤。
甲○○上訴意旨略稱：(1)、將被害人帶回汐止乙○○住處，係因
聽信乙○○、林○○所稱被害人欠丙○○債務，其後乙○○亦向
被害人陳稱係替他人索討債務，且主動將六十萬元降為三十萬元
，嗣帶同被害人至銀行解約定期存款五十萬元，亦只拿走三十萬
元，並將電話號碼留給被害人，且取款後，還請被害人到台北火
車站前新光三越大樓地下室飲食街吃午餐，及由李易達送被害人
回家，被害人於銀行及新光三越百貨公司亦未呼救？顯見並無不
法所有意圖，所實施之行為亦未至被害人不能抗拒，原判決認定
上訴人強盜罪刑，採證顯違反證據、經驗法則。(2)、甲○○及乙
○○等警訊均不約而同自承涉犯強盜罪嫌，毫無飾卸之詞，令人
費解，原審未查渠等警訊筆錄是否出於自由意識，即有調查職責
未盡之違誤云云。
惟查原判決認定上訴人丙○○、乙○○、甲○○與共同被告李易
達（業經判決確定）及少年林○○（另由台灣士林地方法院審理
）共同基於意圖為自己不法所有之強盜犯意聯絡，由丙○○提供
其任職徵信社時所取得被害人（真實姓名及年籍詳卷）之資料，
先由甲○○確認下手對象及地點，嗣於民國八十九年一月二十六
日上午十時許，由林○○佯以快遞公司人員送貨須在送貨單簽收
為由，誘使被害人開門，林○○乃趁機進入屋內，並以手掐住被
害人頸部，復以玩具槍抵住被害人腹部，甲○○、李易達則隨後
進入該屋內，由李易達持客觀上可做兇器使用之電擊棒脅迫被害
人，並以黃色膠布貼住被害人嘴巴，且持紅色塑膠繩欲加以綑綁
，致使被害人心生畏懼而不能抗拒，嗣由甲○○看管被害人，另
由李易達及林○○於屋內翻找財物，而強取被害人所有之銀行存
摺、提款卡等財物，得手後追問提款卡之密碼，復喝令被害人喝
下滲有安眠藥之白開水，致被害人意識模糊，再強行將被害人押
往台北縣汐止市○○○路一五六巷二五號七樓之乙○○住處，由
乙○○以粉紅色髮帶矇住被害人之雙眼，並由乙○○脅迫被害人
交出三十萬元，致使被害人心生畏懼而不能抗拒並同意交付該筆
款項，惟因已逾銀行營業時間而未進行提款。而丙○○等人乃共
同基於意圖為自己不法所有之概括犯意，於同日下午三時二十四
分許，由乙○○持前開華信商業銀行提款卡，在台北縣汐止市○
○路九三號之彰化商業銀行汐止分行自動提款機，接續將上開金
融卡插入，輸入密碼，以此不正方法，由自動付款設備詐領共八
萬元，所得財物朋分花用。迨於八十九年一月二十七日上午某時
許，由乙○○、李易達、林○○將被害人強押至台北市○○○路
與長春路口之彰化商業銀行，放置於保險箱內之華信商業銀行定
期存款單，再至華信商業銀行，由林○○陪同辦理解約並提領三
十萬元而交付之，得手後由李易達陪同被害人搭車至台北市○○
○路與民生東路口即令其下車。丙○○等人乃承前概括犯意，於
同日下午一時五十八分許，利用林○○及被害人於銀行內辦理解
約事宜之際，由乙○○及李易達持前開中國信託商業銀行提款卡
，在富邦商業銀行自動提款機，將上開金融卡插入，輸入密碼，
以不正方法由自動付款設備詐領二萬二千元，所得財物朋分花用
等情，因而維持第一審對上訴人丙○○、乙○○、甲○○論處共
同加重強盜罪刑之判決，駁回上訴人丙○○等在第二審之上訴，
係以上訴人乙○○、甲○○及李易達、少年林○○之自白，被害
人之指訴及其所立具之贓物認領保管收據、存摺影本、華信商業
銀行營業部八十九年四月八日（八九）營顧字第００七九號函、
中國信託商業銀行股份有限公司八十九年四月十日（八九）山外
字第五七號函、扣案之紅色塑膠繩一捆、粉紅色髮帶一條、黃色
膠帶二個、簽收單一張及黑色包包一個等證據，為論處上訴人等
罪刑之依據，並敘明：(一)、上訴人乙○○、甲○○與共同被告李
易達於警訊、偵查中，及原審調查之初，均未提及本件犯行與催
討債務或追索欠款有關。而供稱係因受上訴人丙○○指示，認被
害人太壞，要抓來拿錢等情，核與同案少年林○○於警訊供述及
被害人於原審指述情節均相符合，況由前揭犯案過程以觀，上訴
人甲○○等並未向被害人提及任何關於債務、欠款之事，且係以
強暴、脅迫、藥劑致使被害人不能抗拒以交付財物。其行為之外
觀，亦與催討欠款或追索債務有間，嗣後亦未具體指明所催討者
究係何筆債務，僅泛指係受丙○○之託，催討債務云云，而上訴
人丙○○及被害人間亦均否認彼此間有何債務關係或金錢往來，
是上訴人乙○○、甲○○辯稱主觀上並無不法所有之意圖自非可
信。(二)、又上訴人乙○○留行動電話給被害人之原因，係認為日
後有機會幫被害人索討被騙的財物而有利可圖，另上訴人等是否
將被害人全部財物搜刮一空，亦不影響強盜罪責之成立，再被害
人為一女子，遭受前述強暴、脅迫之方法，無論由客觀上或被害
人主觀上觀察，均足使被害人心生畏懼，而不能抗拒。從而其聽
從上訴人等服用安眠藥、告知自己之行動電話號碼，及至銀行、
百貨公司未呼救之原因，或係因可避免遭受傷害，或為取信於上
訴人等以便取得日後報案之證據，或恐逃走未必能如願等情，經
核均與常情無違，從而自難僅以被害人將手機號碼留給乙○○，
及並未呼救等情，即推論被害人並無不能抗拒之情事。(三)、上訴
人丙○○對於本件犯行，確有參與事前謀議，於被害人被押回汐
止乙○○住處時，並有到汐止該址與乙○○共商犯案事宜，且乙
○○取得金錢後亦有通知丙○○，丙○○並於二十七日下午被害
人離去後，開車載同李易達與少年林○○去汐止載甲○○，至內
湖某泡沫紅茶店商討有關被害人及詢問犯罪所得財物之事。亦據
上訴人乙○○、甲○○及共犯李易達、林○○供述明確。(四)、共
同被告李易達雖於第一審曾改稱伊和上訴人甲○○係受乙○○指
使，丙○○其實不知情云云，然此核與李易達先前之供述，乙○
○、甲○○、林○○供稱丙○○有參與本件犯行之情節有間，況
李易達嗣旋具狀陳稱：丙○○方為主謀，前所稱關於丙○○與本
案無關之證詞，均係受丙○○指使所為之虛偽陳述，將被害人押
回汐止後，不久丙○○有到該處進房看被害人，但沒講話等語，
且李易達自此以後，關於丙○○確有參與犯行之供述，又與其在
警訊、偵查中及原審調查之初之供述情形一致，參以甲○○亦供
稱：「我知道電擊棒、玩具槍被曾（契華）丟到福德一路的草叢
，在此案交保後，曾有帶我去找，他叫我把電擊棒和玩具槍帶回
乙○○住處嫁禍給他」等語，足見李易達陳稱丙○○並未參與犯
行云云，應非實在。上訴人丙○○有參與本件犯行，甚為明確。
(五)、被害人雖稱沒有見過丙○○，但因其在汐止時，眼睛被矇著
，亦不認識上訴人等，就算渠等講話，亦無法分辨是否伊看過的
人等語，再證人汪浩於案發時間，僅工作時間與丙○○見面，尚
非終日與丙○○形影不離，況汪浩並不確定工作時間內丙○○是
否單獨抽身前往台北辦事，則被害人所述未曾見過丙○○及汪浩
證稱丙○○案發前後均在桃園工作等情，均難採為丙○○不在場
之證明。(六)、縱令丙○○僅提供犯罪工具，並未參與犯罪行為之
實施，然其既事前主導並參與謀議，而推由其他共犯下手實施犯
罪，參以大法官會議釋字第一０九號解釋之意旨，丙○○自屬共
同正犯無疑，是丙○○所辯自非可採等理由綦詳，對上訴人所辯
逐一指駁論述，核諸經驗法則、證據法則、論理法則皆無違背。
又公訴人於九十年七月二十日在第一審法院論告時陳稱：丙○○
部分否認有與其他被告共犯本件強盜案件，但其他共犯在歷次警
訊、偵審中證述都可以證明丙○○知道此事，丙○○提供被害人
的資料給乙○○，如非丙○○提供被害人資料，其他被告原先並
不知道被害人的資料等語（見第一審卷二第一一九頁），其後該
院最終於九十一年七月十一日辯論終結，中間已有一年之時間，
且第一、二審法院認定上訴人丙○○犯罪事實，亦均認定上訴人
丙○○與上訴人乙○○等共同基於強盜犯意，由上訴人丙○○提
供被害人之資料予乙○○等遂行強盜犯行，是第一、二審法院認
定事實，並未超逾檢察官論告之範圍，對丙○○之訴訟防禦權難
謂生有損害；又上訴人甲○○於第一審供稱警訊實在，且對少年
林○○及同案被告警詢供述無意見（第一審卷二第一００、一０
一頁），於原審復未辯稱有違法取供等情事，迨至第三審上訴始
質疑警訊筆錄是否出於自由意識之新主張；核均非依卷存資料具
體指摘原判決違背法令。其餘上訴意旨係對原審已調查明確並於
判決內論駁或說明之事項，徒憑己見重為事實之爭辯或任意指摘
，顯與法律規定得為第三審上訴理由之違法情形不相適合。綜上
說明，應認本件上訴違背法律上之程式，予以駁回。又本件上訴
人等所犯利用自動付款設備詐欺罪部分，原審認係犯刑法第三百
三十九條之二第一項之罪，並與加重強盜罪間有牽連犯之關係，
茲上訴人等所犯之重罪即前揭加重強盜罪部分，既因上訴不合法
，無從為實體上之判決，則輕罪之利用自動付款設備詐欺罪部分
，自無從適用審判不可分之原則，併為實體上審理，亦應從程序
上駁回，附此敘明。
據上論結，應依刑事訴訟法第三百九十五條前段，判決如主文。
中　　華　　民　　國　九十四　年　　九　　月　二十九　日
                      最高法院刑事第八庭
                          審判長法官  呂　潮　澤
                                法官  吳　昆　仁
                                法官  孫　增　同
                                法官  趙　文　淵
                                法官  吳　　　燦
      本件正本證明與原本無異
                                      書  記  官
中　　華　　民　　國　九十四　年　　十　　月　　四　　日
                                                      Ｃ
